【裁判字號】    88,訴,1780
【裁判日期】    890315
【裁判案由】    搶奪
【裁判全文】
臺灣板橋地方法院刑事判決                        八十八年度訴字第一七八號
    公  訴  人  臺灣板橋地方法院檢察署檢察官
    被      告  丙○○
    選任辯護人  蔡明華
                簡炎申
右列被告因搶奪案件，經檢察官提起公訴（八十八年度偵字第二二一二一號），本院
判決如左：
    主  文
丙○○無罪。
    理  由
一、公訴意旨略以：被告丙○○於民國八十八年十月三日晚上十時四十分許，騎乘所
    有車號ＡＦＸ─三五二號重型機車，沿台北縣土城市往台北縣板橋市方向行進，
    適行經台北縣板橋市城林橋上，見甲○○獨自騎乘車號ＱＣＪ─二九一號輕機車
    沿同方向行駛，竟萌生為自己不法所有之犯意，自後方徒手搶奪甲○○背在肩上
    之灰色皮包，然因甲○○竭力反抗，始未得逞而加速逃逸，甲○○即記下丙○○
    之穿著及車號，並即向警報案，經警查詢車籍資料後，為警於翌日凌晨二時許，
    在板橋市○○○街四十四號查獲。因認被告涉有刑法第三百二十五條第三項、第
    一項之搶奪未遂罪嫌。
二、公訴人認被告丙○○涉有上開犯行，無非係以：（一）右揭犯罪事實，業經被害
    人甲○○指訴歷歷，且被害人對於被告之穿著及所騎乘機車之車號均指訴甚詳；
    （二）被告於警訊中為求卸責先稱：我看見前面有一名女子大腿很漂亮，就上前
    用右手摸她左大腿一下等語，而於偵查中第一次訊問中亦供稱：我只是想摸她及
    一個月前有在樹林鎮摸過一個女孩子等語（八十八年十月四日偵訊筆錄參照），
    嗣於第二次偵訊時始翻異前詞，足見其係為求卸責而為不實之供述，所辯前後矛
    盾，不足採信；參以被害人與被告原屬素昧，亦無仇怨，係因被害人記下車號始
    得依車籍資料循線查獲等情為其主要論據。訊據被告矢口否認涉有上開犯行，辯
    稱：伊當天晚上前往友人丁○○住處喝酒，至晚上九時許騎乘機車回家，途經台
    北縣土城市○○路時，因稍有醉意而逆向行駛，險與一輛輕型機車相撞，對方騎
    士出口怒罵伊，隨即往城林橋上行進，伊即騎車跟上城林橋，看到前面一台輕型
    機車，伊即舉手打該名騎士腰部，該名騎士有閃躲，伊還停車看他有無跌倒，發
    現沒事後伊才離開，伊並無搶奪被害人皮包等語。
三、按犯罪事實應依證據認定之，無證據不得推定其犯罪事實，又不能證明被告犯罪
    者，應諭知無罪之判決，刑事訴訟法第一百五十四條、第三百零一條第一項定有
    明文。又認定不利於被告之事實，須依積極證據，苟積極證據不足為不利於被告
    之認定時，即應為有利被告之認定，更不必有何有利之證據，最高法院三十年上
    字第八一六號著有判例可資參照。經查：
（一）被害人甲○○於警訊中指稱：伊是以斜背之方式背著我的女用皮包，伊所有之
      皮包是寬帶式，被告是由背後伸手向伊腰部地帶向上伸撈，被告當時「觸及」
      到伊腰部之女用皮包肩帶部分。被告當時只有右手手指「勾到」伊皮包肩帶等
      語（見偵查卷第七頁反面、第八頁正面），其於偵查中則證稱：（被告）沒有
      （將皮包搶走），因為他（指被告）「沒有勾到」伊的背包。有碰到伊的腰等
      語（見偵查卷第四十三頁），其於本院審理中證稱：他（指被告）伸手從伊腰
      部碰一下，有「碰到」伊的背包肩帶，但沒有拿走伊的東西等語（見本院八十
      八年十一月十九日訊問筆錄）。是依上開被害人所述，被告及被害人於案發當
      時均是騎乘機車，被告騎車經過被害人之機車旁時，僅伸手「觸及」、「勾到
      」或「碰到」被害人之腰部及背包之肩帶，並無拉扯、強取被害人背包之情事
      ，公訴意旨稱係被告搶奪被害人之背包，因被害人竭力反抗，始未得逞云云，
      尚嫌無據。
（二）被害人甲○○於本院審理中復證稱：當天被告騎機車從伊旁邊過時，碰到伊的
      腰部也有「碰到」伊的肩帶，當時感覺沒有很用力等語（見本院八十九年一月
      七日訊問筆錄），衡諸常情，被告如係騎乘機車搶奪被害人之背包，自當以快
      速拉扯之方式，奪取掛於被害人肩上之背包，其施力自屬非輕，而以被害人當
      時係騎乘機車且將背包斜背（非側背）之情況言之，被告之奪取行為，當使被
      害人因背包肩帶受拉扯而致機車無法控制甚或人車倒地，惟被害人卻僅察覺其
      腰部及背包之肩帶受碰觸，毫無受拉扯或機車失控之情事，是被告伸手碰觸被
      害人之主觀意圖是否為搶奪其背包，已非無疑。至被害人於本院審理中雖曾陳
      稱：伊當時直覺上就是被告要拿伊的背包等語（見本院八十九年一月七日訊問
      筆錄），惟此係被害人陳述其自身觀感之詞，屬其個人意見，尚難採為不利被
      告之事證。
（三）被告於警訊中供稱：伊從土城欲回家，行經城林橋看見前面有一名女子騎著機
      車，大腿很漂亮，就上前用右手摸她左大腿後，加足油門逃逸等語（見偵查卷
      第四頁反面），其於檢察官初次偵訊中亦供稱：伊沒有搶她（指被害人），伊
      只是喝酒，看她漂亮，想摸她大腿等語（見偵查卷第二十一頁反面），然其後
      於檢察官偵查中即否認上開供詞（見偵查卷第四十八頁正面），其於本院審理
      中則改稱係因酒後騎車逆向行駛，受一名機車騎士怒罵，其係欲打該名騎士云
      云，其所供雖前後不符，惟查被告於本件案發前，確曾與友人丁○○、乙○○
      、劉進明等人一同飲酒吃飯至晚上九時四十分許，被告當時約喝了六瓶瓶裝啤
      酒，較其平常喝酒數量為多，其離去時已有微醺，致發動機車前忘記開啟機車
      大鎖，機車發生故障之事實，業據證人丁○○、乙○○於本院審理中結證屬實
      ，是被告於酒後欲摸女性騎士之大腿，或欲出手拍打怒罵伊之騎士等，亦非絕
      無可能，況被告否認犯罪所持之辯解，縱屬不能成立，仍非有積極證據足以證
      明其犯罪行為，不能遽為有罪之認定（最高法院三十年上字第一八三一號判例
      參照），是被告上開辯解縱屬虛偽，亦不足以推論其有搶奪被害人之犯行。
（四）縱上所述，依被害人上開指述，被告僅伸手「觸及」、「勾到」或「碰到」被
      害人腰部之背包肩帶，尚難遽以推論被告係意圖不法所有，著手搶奪被害人之
      背包，此外復查無其他積極證據，足認被告有公訴人所指之犯行，揆諸首開說
      明併本罪疑惟輕法則，因認本件不能證明被告犯罪，爰依法諭知無罪之判決。
據上論斷，應依刑事訴訟法第三百零一條第一項前段，判決如主文。
本案經檢察官曾文鐘到庭執行職務
中      華      民      國      八十九      年      三    月    十五    日
                                  臺灣板橋地方法院刑事第二庭
                                      法  官  白  光  華
右正本證明與原本無異。
如不服本判決，應於判決送達後十日內，向本院提出上訴狀。
                                      書記官  韓  毓  寧
中      華      民      國      八十九      年      三    月    十五    日


司法院資訊處製作；財團法人民間司法改革基金會備份。
